【裁判字號】    90,上易,1592
【裁判日期】    901024
【裁判案由】    侵占
【裁判全文】
臺灣高等法院高雄分院刑事判決                    九十年度上易字第一五九二號
    上  訴  人  台灣高雄地方法院檢察署檢察官
    被      告  甲○○
右上訴人因被告侵占案件，不服台灣高雄地方法院九十年度易字第一八三中華民國
九十年七月二十日第一審判決（起訴案號：台灣高雄地方法院檢察署八十九年度偵字
第二二八八五號），提起上訴，本院判決如左：
    主  文
上訴駁回。
    理  由
一、公訴意旨略以：被告鄧明昆曾犯竊盜、詐欺、賭博、偽造文書、麻醉藥品管理條
    例之罪，最後一次因犯麻醉藥品管理條例之罪，經臺灣桃園地方法院判處有期徒
    刑六月確定，於民國八十八年四月二十七日執行完畢。猶不知悔改，復意圖為自
    己不法之所有，於八十八年十一月二十五日及八十九年三月二十四日，先後向順
    福計程汽車有限公司（以下簡稱順福汽車公司）租用機號00000000號及
    00000000號無線電車台機二組裝置在營業小客車，詎至八十九年四月間
    ，竟將車輛及車台機一併移轉予其合夥人吳政宜，予以侵吞入己，被告犯刑法第
    三百三十五條第一項之侵占罪嫌。
二、公訴人認被告犯刑法第三百三十五條第一項之侵占罪，係以被告坦承不諱，且有
    無線電計程車裝台繳納卡二份附卷，與告訴人指訴相符為論據。訊據被告鄧明昆
    固坦承自八十八年十一月二十五日起，向告訴人順福汽車公司租用機號0000
    0000號（即編號三七三號）無線電車台機一台，每月租金新台幣（下同）一
    千五百元，且自八十九年三月起即未繼續繳交租金，及自八十九年三月二十四日
    起，向告訴人順福汽車公司租用機號00000000號（即編號一五一號）無
    線電車台機一台，每月租金一千五百元，惟均未曾繳交租金，且迄九十年七月間
    始歸還編號三七三號之無線電車台機予告訴人順福汽車公司，惟否認有何侵占犯
    行，辯稱：被告向告訴人順福汽車公司租用編號一五一號、編號三七三號無線電
    車台機，是分別裝在車號ＹＡ—三三九號、車號ＰＲ—九四一號營業小客車上，
    這二部車是被告向吳政宜以租斷的方式租用，約定每日租金七百元，租滿一年十
    月，車輛即歸被告所有，被告再將車號ＹＡ—三三九號、車號ＰＲ—九四一號營
    業小客車分別租給李文宗及沈瑞慶，在八十九年四月間，因另一部車號ＪＣ—○
    二二號營業小客車修理費用之問題與吳政宜發生爭執，被告就決定不再向吳政宜
    承租車號ＹＡ—三三九號、車號ＰＲ—九四一號營業小客車，改由吳政宜直接向
    李文宗、沈瑞慶收取車租，因為當時司機都還在使用無線電車台機，所以就沒有
    拆下來，被告有叫沈瑞慶要把無線電車台機拿去還給告訴人順福汽車公司，但是
    沈瑞慶沒有拿去還，被告並沒有侵占無線電車台機的意思等語。
三、按犯罪事實應依證據認定之，無證據不得推定其犯罪事實，刑事訴訟法第一百五
    十四條定有明文。又按刑法第三百三十五條第一項侵占罪之成立，以擅自處分自
    己持有他人所有之物，或變易持有之意思為所有之意思而逕為所有人之行為，為
    其構或要件，最高法院八十六年度台上字第六六二號判決可資參照。
四、經查：
（一）被告係自八十八年十一月二十五日起，向告訴人順福汽車公司租用編號三七三
      號無線電車台機一台，每月租金一千五百元，並將之裝置於車號ＰＲ—九四一
      號營業小客車上，再將該車出租予證人李文宗使用，惟自八十九年三月起即未
      繼續向告訴人順福汽車公司繳交租金，亦未將編號三七三號無線電車台機歸還
      予告訴人順福汽車公司，及自八十九年三月二十四日起，向告訴人順福汽車公
      司租用編號一五一號無線電車台機一台，每月租金一千五百元，並將之裝置於
      車號ＹＡ—三三九號營業小客車上，再將該車出租予沈瑞慶使用，惟均未曾繳
      交租金，亦未將編號一五一號無線電車台機歸還予告訴人順福汽車公司等情，
      為被告所不否認，核與告訴人代理人薛咸謨指述情節相符，並有切結書、博愛
      計程車無線電台契約、博愛無線電計程車裝台繳納卡、博愛無線電車裝台繳費
      卡各一份在卷可參，足見告訴人代理人薛咸謨此部分之指述非虛。博愛無線電
      車與告訴人順福汽車公司為同一人經營之公司，業據被告於九十年十月二日本
      院調查時供明。
（二）又被告雖先於偵訊中供稱與證人吳政宜係合夥關係，於台灣高雄地方法院中改
      稱係以租斷之方式向證人吳政宜承租車號ＹＡ—三三九號及車號ＰＲ—九四一
      號營業小客車等語，然此均為證人吳政宜所否認（見台灣高雄地方法院九十年
      五月二十九日訊問筆錄），且由被告與證人吳政宜就車號ＰＲ—九四一號營業
      小客車所簽訂之高雄市駕駛安全協會計程車租賃聯合合約書內容觀之，並無租
      滿一定期間後由被告取得所有權即俗稱租斷之約定，有高雄市駕駛安全協會計
      程車租賃聯合合約書影本一份在卷可佐，其內容更可明白看出被告係自八十八
      年十月二十五日起，向證人吳政宜租用車號ＰＲ—九四一號營業小客車，每日
      租金七百元，是由被告與證人吳政宜所簽訂之高雄市駕駛安全協會計程車租賃
      聯合合約書內容實無從解釋被告與證人吳政宜間具有合夥關係，或被告係以租
      斷之方式向證人吳政宜承租車輛。
（三）又被告雖有未依約繳納無線電車台機租金，復未將無線電車台機歸還予告訴人
      順福汽車公司之情形，惟證人李文宗於台灣高雄地方法院到庭證稱：伊是自八
      十九年一月間起，向鄧明昆承租車號ＰＲ—九四一號營業小客車，車上裝置有
      編號三七三號無線電車台機，每日租金七百五十元，其中五十元部分為無線電
      車台機之租金，到了八十九年四、五月份，吳政宜跑來向伊表示是車主，並詢
      問伊每日給付多少租金給鄧明昆，後來吳政宜就表示鄧明昆交給他的租金不足
      ，要伊不要再將車租交給鄧明昆，從那天起，伊就把租金直接交給吳政宜，每
      日七百元，不包括無線電車台機的租金五十元，因為吳政宜表示他只收車租，
      無線電車台機的部分他不管，大概在八十九年四、五月份時，伊所使用的編號
      三七三號無線電車台機被斷訊，因為無線電車台機是鄧明昆租的，鄧明昆又有
      欠順福汽車公司租金沒有清償，伊就把編號三七三號無線電車台機拆下來放在
      家裡（見台灣高雄地方法院九十年七月三日訊問筆錄），輔以證人吳政宜證稱
      ：車號ＹＡ—三三九號、車號ＰＲ—九四一號營業小客車是其租給鄧明昆，鄧
      明昆再轉租給沈瑞慶、李文宗，後來伊就把車子收回來自己收租金等語（見台
      灣高雄地方法院九十年五月二十九日訊問筆錄），足見被告係向證人吳政宜租
      用車號ＹＡ—三三九號、車號ＰＲ—九四一號營業小客車，並將向告訴人順福
      汽車公司承租之編號一五一號、編號三七三號無線電車台機裝於該二車後，將
      車號ＹＡ—三三九號及車號ＰＲ—九四一號營業小客車分別出租予沈瑞慶、李
      文宗，嗣後因被告不再向證人吳政宜繼續承租車號ＹＡ—三三九號及車號ＰＲ
      —九四一號營業小客車，遂改由證人吳政宜直接出租予沈瑞慶、李文宗。從而
      ，被告雖於未繼續向證人吳政宜承租車號ＹＡ—三三九號及車號ＰＲ—九四一
      號營業小客車時，未將原裝置於車上之編號三七三號、編號一五一號無線電車
      台機拆下歸還予告訴人順福汽車公司，然由該等無線電車台機係繼續裝置於車
      號ＹＡ—三三九號及車號ＰＲ—九四一號營業小客車上，被告並無將之取下以
      供己使用或繼續向李文宗或沈瑞慶收取無線電車台機費用之行為，堪認被告於
      主觀上並無變異持有為所有之意。
（四）再者，被告與證人吳政宜間係租賃而非合夥關係，已如前述，被告乃係因租賃
      關係之終止，始將車號ＹＡ—三三九號及車號ＰＲ—九四一號營業小客車返還
      予證人吳政宜，輔以被告所稱係因司機仍繼續在使用無線電車台機，故未將無
      線電車台機取下等語，及證人吳政宜於取回車號ＹＡ—三三九號及車號ＰＲ—
      九四一號營業小客車後，更向證人李文宗表示僅收取車輛部分而不收取無線電
      車台機之租金等情，足見被告返還車號ＹＡ—三三九號、車號ＰＲ—九四一號
      營業小客車予吳政宜時，並無將其上之無線電車台機一併移轉予證人吳政宜之
      意，被告消極未取回編號三七三號、編號一五一號無線電車台機以歸還告訴人
      順福汽車公司，至多僅係被告需負擔債務不履行之責，尚難據此即認被告有何
      處分編號三七三號及編號一五一號無線電車台機之行為。
（五）被告與告訴人間之租賃糾紛，已經和解，並履行完畢，除據被告陳明外，復據
      告訴人之代理人証述無異，被告所為，尚與刑法侵占罪之構成要件有間。此外
      ，本院復查無其他積極證據足認被告確有公訴人所指之犯行，不能證明被告犯
      罪，依法自難以侵占之罪相繩。
五、原審為被告為無罪之諭知，經核當無不合，檢察官上訴意旨仍執陳詞，指摘原判
    決不當，求為有罪之判決，並無可取，為無理由，應予駁回。
    據上論斷，應依刑事訴訟法第三百六十八條，判決如主文。
本案經檢察官郭振昌到庭執行職務。
中    華    民    國      九十      年       十       月      二十四    日
                              臺灣高等法院高雄分院刑事第六庭
                                  審判長法官  王憲義
                                        法官  范惠瑩
                                        法官  陳啟造
右正本證明與原本無異。
不得上訴。
                                      書記官  劉金萍
中    華    民    國      九十      年       十       月      二十六    日
        Ａ


司法院資訊處製作；財團法人民間司法改革基金會備份。
